【裁判字號】    95,易,429
【裁判日期】    950613
【裁判案由】    詐欺
【裁判全文】
臺灣板橋地方法院刑事判決               95年度易字第429號
公  訴  人  臺灣板橋地方法院檢察署檢察官
被      告  丙○○
上列被告因詐欺案件，經檢察官提起公訴（95年度偵字第1384號
），本院判決如下：
    主  文
丙○○共同意圖為自己不法之所有，以詐術使人將本人之物交付
，處有期徒刑月，如易科罰金，以佰元折算壹日。
    事  實
一、丙○○及丁○○（由本院另案以95年度易字第361 號案件審
    理中）均明知本身並無資力，亦無付款購買自用小客車之意
    願，竟共同意圖為自己不法之所有及不法利益，基於詐欺取
    財及將動產擔保交易之標的物遷離之犯意聯絡，由丙○○以
    新臺幣（下同）20萬元（起訴書誤繕為2 萬元）為代價，邀
    得丁○○同意擔任人頭出面購車，謀議既定，其二人隨即於
    民國92年9 月9 日，共同至臺北縣新店市某處（起訴書誤繕
    為臺北縣板橋市○○路○ 段99巷2 弄15之4 號），江俊興所
    經營之宏澧中古汽車買賣公司，由丙○○向友人乙○○佯稱
    ：丁○○有購車意願，且有固定工作，欲以動產擔保交易附
    條件買賣之方式，購買乙○○所有而放置於該車行寄賣之車
    號K6-7261 號自用小客車，致乙○○陷於錯誤，同意將該車
    出賣於丁○○，並約定分期付款總價金為253,764 元（本金
    為190,000 元，餘為利息），自92年10月9 日起至95年9 月
    9 日止，分36期給付，每月給付7,049 元，且隨即聯繫裕融
    企業股份有限公司（以下簡稱裕融公司）員工顏麗娜辦理對
    保及分期付款業務，乙○○並於同日以債權讓與之方式，將
    前開買賣契約之價金債權全數讓與裕融公司，丙○○再推由
    丁○○於同年月17日，向公路總局臺北區監理所設定動產擔
    保交易動產抵押登記於裕融公司，約定該車存放地點為債務
    人丁○○位於臺北縣板橋市○○路○ 段99巷2 弄15之4 號之
    住處，在價金未付清之前，債務人不得將該車任意遷移、出
    賣、出質或為其他處分行為，丁○○即為動產擔保交易之債
    務人，裕融公司因而撥付本金190,000 元至乙○○指定之江
    俊興帳戶內，乙○○遂將該車交予丙○○。詎丙○○於取得
    上開車輛後，僅給付二期分期款後，即拒不清償分期款項，
    並擅自將該車遷移不知去向，經裕融公司催繳，均避不見面
    ，致裕融公司追索無著受有損害，始查知上情。
二、案經臺灣板橋地方法院檢察署檢察官自動檢舉偵查起訴。
    理  由
一、本案以下所引用之證據，檢察官、被告丙○○迄於本院言詞
    辯論終結前均未聲明異議，本院審酌該證據作成之情況，認
    為均適於為本件認定事實之依據，依刑事訴訟法第159 條之
    5 第2 項之規定，均有證據能力，合先敘明。
二、訊據被告矢口否認有何詐欺及違反動產擔保交易法之犯行，
    辯稱：伊只是介紹人，介紹丁○○向乙○○買車，賺取傭金
    ，買車過程丁○○都有全程參與，丁○○並非人頭，伊亦未
    答應要給丁○○20萬元云云。惟查：
（一）上揭犯罪事實，業據證人即共犯丁○○於檢察事務官詢問
      時、本院審理時供證明確，並有證人即車主乙○○於警詢
      、檢察事務官詢問及本院審理時、車行負責人江俊興於警
      詢、檢察事務官詢問時、對保人員顏麗娜於檢察事務官詢
      問時、告訴代理人高菲菲於警詢、甲○○、張盛景於檢察
      事務官詢問時證述綦詳，復有債權讓與暨動產抵押契約書
      、動產擔保交易動產抵押設定登記申請書各1 紙、催收紀
      錄歷史資料查詢13紙、汽車貸款申請書及調查表、丁○○
      之身分證影本、汽車車籍資料、行照影本、交通部公路總
      局臺北區監理所函及汽機車過戶申請登記書、撥款資料確
      認書各1 紙、徵信資料2 紙附卷可稽。
（二）被告雖辯稱未以丁○○為人頭購車云云，然依證人丁○○
      於檢察事務官詢問時已明確供認：是丙○○帶我去車行的
      ，丙○○說帶我去辦個手續，然後他要拿20萬元給我等語
      （見94年度偵緝字第576 號偵查卷第7 頁反面）、復於本
      院審理時證稱：是被告帶我去，載我到車行，辦車的事情
      ，但我不會開車。．．他載我去，說要給我錢。．．（問
      ：你之前說被告說要用你的名字買車，然後給你20萬元嗎
      ？）是，但是沒有給我錢等語，又稱：（問：你確定被告
      有跟你說叫你去辦手續要給你20萬元？）他有這樣說，但
      辦完手續都沒有看到那些錢等語（見本院審判筆錄第10、
      11、13頁），佐以被告自承與證人丁○○間並無任何仇恨
      之情（見本院審判筆錄第17頁），而丁○○亦經具結擔保
      證詞之真實性，衡情自無甘冒偽證罪而誣陷被告之理，所
      為證言自堪採信，足見丁○○確係被告臨時覓得之人頭，
      其並無償還貸款之能力及意願，僅係貪圖被告所允諾之20
      萬元費用，始與被告共同前往辦理購車之手續，灼然甚明
      。
（三）再佐以被告於本院審理時供稱：頭先是孔雀帶黑狗及丁○○來說要買車叫我幫他們找車，我說要先給我證件去徵信
      ，後來孔雀、黑狗都不能辦貸款，只有丁○○可以辦，所
      以用丁○○的名字，因為黑狗、孔雀沒有通過徵信云云，
      苟丁○○確有購車之意願，又何以被告須先以孔雀、黑狗
      等人之身分證向銀行辦理徵信，因徵信未過，始以丁○○
      之身分證進行徵信？又被告僅係介紹人，何以竟自己先為
      債務人進行徵信？顯與常情有悖，益徵被告並無購車及繳
      納貸款之真意，早已籌畫邀約他人為人頭出名購車，並先
      後以孔雀、黑狗二人之身分證進行徵信，因未能通過徵信
      ，始再尋得足以通過銀行徵信之丁○○為人頭後，以貸款
      及動產擔保交易方式詐購車輛後，將該車遷移以圖不法利
      益無疑，堪認被告與丁○○間確有犯意聯絡及行為分擔甚
      明。是被告空言指稱丁○○證述不實在云云，殊無可採。
（四）復依證人乙○○於本院審理時證稱：（問：車子交給誰？
      ）我交給被告等語（見本院審判筆錄第7 頁），被告亦供
      稱：乙○○係先將車子交予伊，前2 期車款亦係由伊先行
      支付等語（見本院審判筆錄第16頁），衡情被告如僅係單
      純之介紹人，何以賣方係將買賣標的物交付被告，而非交
      付買受人丁○○？況依被告辯稱：之後丁○○因為交車之
      事，被孔雀毆打，伊始將車輛交予孔雀云云（見本院審判
      筆錄第17頁），何以被告於收受出賣人交付車輛後，竟未
      隨即交予買受人，反由自己使用達2 個月之久，期間並自
      行出錢繳納2 期分期款？又何以會有丁○○因交車之事遭
      孔雀毆打之情發生，惟證人丁○○則否認曾遭孔雀毆打，
      在在足徵被告所辯顯與一般交易常情至屬相違，難信屬實
      。
（五）綜上所述，被告所辯，無非圖卸刑責之詞，不足採信。本
      案事證明確，被告犯行洵堪認定，應依法論科。
三、核被告所為，係犯刑法第339 條第1 項詐欺取財罪及動產擔
    保交易法第38條之動產擔保交易之債務人，意圖不法之利益
    ，將標的物遷移，致生損害於債權人罪。被告起意以20萬元
    之代價，邀約丁○○為人頭，並一同前往車行向車主乙○○
    佯稱購車，再推由丁○○向裕融公司申請分期付款及以動產
    擔保交易之方式，辦理動產抵押貸款而詐得車輛，所購車輛
    並由被告占有使用，被告僅給付2 期分期款後，旋將上開車
    輛遷移不知去向，被告雖不具動產擔保交易法所規定之債務
    人之身分，然其與有債務人身分之共犯丁○○共同實施前揭
    犯行，就上開二罪均有犯意聯絡及行為分擔，應論以共同正
    犯，起訴法條雖未引用動產擔保交易法第38條，然於犯罪事
    實已明確記載被告與丁○○二人共同詐欺取財而推由丁○○
    為擔任動產擔保交易之債務人，設定動產抵押之事實，是被
    告所犯動產擔保交易法第38條之罪業經起訴，本院自應併予
    審理，並已當庭告知被告上開法條，足資保障被告之防禦權
    （見本院審判筆錄第1 頁）。又被告係以詐欺手段購得車輛
    ，再將該車遷移他處之方法損害告訴人裕融公司，其所犯前
    開二罪間，有方法、目的之牽連關係，為牽連犯，應依刑法
    55條規定，從較重之詐欺取財罪處斷。爰審酌被告係本件起
    意籌劃之人，犯罪後猶飾詞否認犯行，又未與裕融公司商談
    和解並賠償所受損害等一切情狀，量處如主文所示之刑，並
    諭知易科罰金之折算標準，以示懲儆。
據上論斷，應依刑事訴訟法第299 條第1 項前段，動產擔保交易
法第38條，刑法第11條前段、第28條、第31條第1 項、第339 條
第1 項、第55條、第41條第1 項前段，罰金罰鍰提高標準條例第
1 條前段、第2 條，判決如主文。
本案經檢察官鄧媛到庭執行職務。
中    華    民    國    95    年    6     月    13    日
                  刑事第三庭    審判長法  官  李麗玲
                                      法  官  張兆光
                                      法  官  鄧雅心
以上正本證明與原本無異。
如不服本判決應於送達後10日內向本院提出上訴狀。
                                      書記官  王小芬
中    華    民    國    95    年    6     月    13    日
附錄本案論罪科刑法條全文
動產擔保交易法第三十八條
動產擔保交易之債務人，意圖不法之利益，將標的物遷移、出賣
、出質、移轉、抵押或為其他處分，致生損害於債權人者，處三
年以下有期徒刑、拘役或科或併科六千元以下之罰金。
中華民國刑法第三百三十九條
意圖為自己或第三人不法之所有，以詐術使人將本人或第三人之
物交付者，處五年以下有期徒刑、拘役或科或併科一千元以下罰
金。
以前項方法得財產上不法之利益或使第三人得之者，亦同。
前二項之未遂犯罰之。


司法院資訊處製作；財團法人民間司法改革基金會備份。
